行　政　法　院　判　決　　　　　　　　　　　　　八十七年度判字第二六五八號
　　原　　　告　甲○○
　　被　　　告　臺北市政府工務局
右當事人間因違章建築事件，原告不服內政部中華民國八十七年五月十九日台內訴
字第八七○二九八六號再訴願決定，提起行政訴訟，本院判決如左︰
　　主  文
原告之訴及附帶損害賠償之請求均駁回。
　　事  實
緣原告未經申請許可，擅自於台北市○○○路○段五十六巷一弄十七號四樓後方，將
原有外牆拆除，陽台加窗，且於陽台外緣以不鋼、壓克力板等材質，向外突出增建
高約二公尺，面積約三平方公尺之構造物，增加室內面積，經被告派員於民國八十五
年五月二十八日赴現場勘查，認屬八十四年一月一日以後增建之新違章建築，乃以八
十五年五月二十八日北市工建字第一二○七三七號新違建勒令停工拆除通知單通知勒
令停工及拆除，並於八十六年九月十日執行拆除完畢。原告不服，乃循序提起行政訴
訟，茲摘兩造訴辯意旨於次：
原告起訴意旨及補充理由略謂︰一、按系爭防盜雨棚，其面積係在三平方公尺以內，
又無妨礙公共安全、交通衛生、都市景觀及都市計劃等情事，此為被告所肯定之事實
，而雙方所爭議之重點在於該項防雨棚究係八十三年十二月三十一日之前或之後所
建﹖二、因系爭房屋為頂樓，原房主為了安全，早有防盜雨棚之設，嗣經其於八十三
年十二月三十一日前之重修，始能維持拆除前之雨棚現狀，此有三樓鄰居胡亞聖及里
長湯忠正出具證明可證，鈞院可傳訊該等當庭作證，以證明原告之言非虛。三、內政
部駁回再訴願之理由謂：「里長證明書上有註明：僅供一般性用途，不得作訴訟之用
」云云，但證明書質在證明該雨棚係八十三年十二月三十一日前所建之事實，而不得
作訴訟之用云云，此對書證內容所載之事實並不受影響，諸如醫院出具驗傷診斷書上
，亦時見有載不得作訴訟之用云云，但以之提出傷害告訴之證據，並非法所不許。另
胡亞聖既在證明書證明系爭雨棚確係八十三年十二月三十一日前所建，至於在八十三
年十二月三十一日前，對此雨棚究係新設或係重修，並不影響其證明係八十三年十二
月三十一日前所建之主要事實。四、被告經催告既不將拆除建築物回復原狀，而該建
物回復原狀經估價約需二十萬元自應由被告予以賠償。五、綜上所陳，被告之拆除行
為，顯有違誤，且已違害原告權益，造成原告之損失請將原處分、及再訴願決定撤銷
，並判決被告應給付原告新台幣二十萬元等語。
被告答辯意旨略謂︰一、台北市政府當前取締違建措施為：壹、違建拆除執行計畫：
一、民國八十四年一月一日以後新產生之違章建築，不論地區及違建規模大小，一律
全部立即查報拆除。貳、違建查報作業．．．四、違建查報作業原則：(一)民國八十三
年十二月三十一日以前之既存違建，如無妨礙公共安全、公共交通、公共衛生、都市
景觀及都市計畫等，拍照列管，暫免查報。(二)前款既存違建，在原規模之修繕行為（
含修建），拍照列管，暫免查報拆除。但若有新建、增建、改建等情事，或加層、加
高、擴大建築面積，增加樓地板面積者，則應以新違建查報拆除。．．．(四)前述一、
二款修繕（含修建），因情況特殊致面積擴大在三平方公尺以內，或層高增加後其簷
高在三公尺以下（脊高三．五公尺以下）者，此照前二款拍照者，暫免查報。二、查
原告於事實欄所述建物擅自增建者，係將原陽臺與系爭建物間之外牆拆除，繼之敲除
原陽臺之上半部，加蓋不鏽鋼樑柱、玻璃鐵窗及壓克力板等材料之頂蓋，以增加室內
使用面積（原告於此晾曬衣物，增建高度約二公尺，面積約三平方公尺之構造物，確
屬八十四年一月一日以後增建之新違建，有被告八十五年五月二十八日違建查報、現
場照像黏貼卡所附之現場照片十一張附卷可稽，原告之違規事證明確，系爭構造物縱
如原告所稱係為安全或防盜而有增建之需，亦應向主管機關請領建造執照。再按台北
市目前違建處理情形，係於八十三年十二月三十一日以前既已完成之違建，固得依序
列入分期分類處理；惟屬八十四年一月一日以後之新違章建築，一律予以勒令停工拆
除。三、原告陳稱系爭增建構造物於八十三年十二月三十一日以前既已完成之違建，
但原處分卷並無原告所稱之里長及鄰居聯名之證明書，其事後補提，應屬臨訟串造，
不足為憑，原告既無法提出有利事證以供調查，其空言主張，尚難採憑。準此，被告
以系爭增建構造物並非為八十三年十二月三十一日前既已存在之違章建築，而以新違
建查報，並通知違建所有人（即原告）應予拆除之處分，繼而執行，揆諸首揭規定自
無不合。至原告又稱系爭增建構造物面積在三平方公尺以下，依本府違建查報作業原
則貳、違建查報作業原則：第四－(四)項規定可暫免查報，列管即可云云，顯有誤會，
蓋按上開規定係指既存違建或合法建築物經修繕行為，因情況特殊致面積擴大在三平
方公尺以內者，本案系爭增建構造物並非既存違建亦非合法之建築物，自無上開規定
之適用。四、綜上論述，被告所為之處分，並無不合，原處分及原決定均無違誤，請
予維持等語。
　　理  由
按「本法所稱建造，係指左列行為：一．．．二增建：於原建築物增加其面積或高度
者。．．．。」「建築物非經申請直轄市、縣（市）（局）主管建築機關之審查許可
並發給執照，不得擅自建造或使用或拆除。．．．」「違反第二十五條之規定者，依
左列規定，分別處罰：一、擅自建造者，處以建築物造價千分之五十以下罰鍰，並勒
令停工補辦手續；必要時得強制拆除其建築物。」又「本辦法所稱之違章建築，為建
築法適用地區內，依法應申請當地主管建築機關之審查許可並發給執照方能建築，而
擅自建築之建築物。」「直轄市、縣（市）主管建築機關，應於接到違章建築查報人
員報告之日起五日內實施勘查，認定必須拆除者，應即拆除之。．．．」分別為建築
法第九條第二款、第二十五條第一項前段、第八十六條第一款及違章建築處理辦法第
二條、第五條前段所明定。查原告未經申請許可，擅自於台北市○○○路○段五十六
巷一弄十七號四樓後方，將原有外牆拆除，陽台加窗，且於陽台外緣以不銹鋼、壓克
力板等材質，向外突出增建高約二公尺，面積約三平方公尺之構造物，增加室內面積
，經被告派員於八十五年五月二十八日現場勘查，認屬八十四年一月一日以後增建之
新違章建築，乃以八十五年五月二十八日北市工建字第一二○七三七號新違建勒令停
工拆除通知單通知勒令停工及拆除，並於八十六年九月十日執行拆除完畢，揆諸首揭
規定，洵無不合。原告訴稱系爭建築為八十三年十二月三十一日前完工且嗣後並無任
何增建、改建、修建行為，屬舊有違建應暫免查報云云。惟查原告係將原陽臺與系爭
建物間之外牆拆除，繼之敲除原陽臺外牆之上半部，加蓋不鏽鋼樑柱、玻璃鐵窗及壓
克力板等材料之頂蓋，以增加室內使用面積，增建高度約二公尺，面積約三平方公尺
之構造物，係屬八十四年一月一日以後增建之新違建，有被告所屬建築管理處八十五
年五月二十八日違建查報、現場照像黏貼卡所附之現場照片十一張附卷可稽，原告之
違規事證明確，足堪認定。至所提里長及鄰居聯名之證明書，依該證明書之證明人欄
係載稱：「據云係舊建物之重修」云云，按該證明人居住於原告同棟第三樓對於系爭
違建於何時搭建顯係依原告所述而為證明，尚非可採。至所稱系爭增建構造物面積在
三平方公尺以下，依台北市政府違建查報作業原則貳、違建查報作業原則：第四－(四)
項規定可暫免查報，列管即可云云，惟按上開規定係指既存違建或合法建築物經修繕
行為，因情況特殊致面積擴大在三平方公尺以內者，本案系爭增建構造物並非既存違
建亦非合法之建築物，自無上開規定之適用。原告主張各節均難採信。原處分核無違
誤。一再訴願決定遞予維持，俱無不合。原告起訴論旨，為無理由，應予駁回。其附
帶損害賠償之請求，失所附麗，併予駁回。
據上論結，本件原告之訴為無理由，爰依行政訴訟法第二十六條後段，判決如主文。
中    華    民    國     八十七      年     十二     月      十八       日
                    行 政 法 院 第 四 庭
                                審 判 長 評  事      葉  振  權
                                         評  事      吳      仁
                                         評  事      吳  錦  龍
                                         評  事      林  家  惠
                                         評  事      吳  明  鴻
右  正  本  證  明  與  原  本  無  異
                                         法院書記官  張  惠  美
中    華    民    國     八十七      年     十二     月     二十一      日
